【裁判字號】    99,簡,154
【裁判日期】    991108
【裁判案由】    使用牌照稅
【裁判全文】
臺中高等行政法院判決
                                       99年度簡字第154號
原      告  甲○○
被      告  臺中市地方稅務局
代  表  人  乙○○
上列當事人間因使用牌照稅事件，原告不服臺中市政府中華民國
99年7月15日府法訴字第0990199638號訴願決定，提起行政訴訟
，本院判決如下︰
    主  文
原告之訴駁回。
訴訟費用由原告負擔。
    事實及理由
一、事實概要：緣原告所有7Q-8099號自用小客車（下稱系爭車
    輛）應納之民國（下同）94年使用牌照稅，經被告填發繳納
    期限訂至96年10月31日止之繳款書，委由郵政機關於96年8
    月20日交付與原告母親代為收受送達，原告於滯納期滿後仍
    未完納。系爭車輛另因逾限未參加定期檢驗，於94年7月28
    日經交通部公路總局臺中區監理所逕行註銷牌照後，復於98
    年1月15日停放在臺中市○○○○○○街（中港路-文心路）
    ，經被告查獲，除依使用牌照稅法第28條第1項規定，處94
    年1月1日起至7月27日系爭車輛牌照註銷日前之應納稅額1倍
    之罰鍰計新臺幣（下同）8,667元外；並依同法第28條第2項
    規定，補徵94年7月28日註銷牌照日起至98年1月15日查獲日
    止應納稅額52,797元，並處以該應納稅額2倍之罰鍰105,594
    元，共計處罰鍰114,261元。原告不服，申經復查，未獲變
    更，提起訴願，遭決定駁回，遂提起本件行政訴訟。
二、本件原告主張：
  (一)原告因不服被告補徵系爭車輛94年至98年使用牌照稅及98年
    12月10日中市稅法字第0986307294號裁處書所為處分，合計
    167,058元（原告誤載為167,057元），依法提起本件行政訴
    訟。原告於98年9月收到被告同年8月27日中市稅法字第0986
    304699號裁處書，又於12月收到被告同年12月10日中市稅法
    字第0986307294號裁處書此二裁處書皆以系爭車輛違章，然
    第0986304699號裁處書所載違章事實為「96年10月15日停放
    於臺中市○○路（事證單號602-482）」，經復查結果認定
    違規登錄廠牌及顏色（吉普、紅色）與系爭車輛（VOLVO 、
    灰色）不符而撤銷，惟系爭車輛實際為VOLVO、黑色。另第
    0986307294號裁處書所載違章事實為「98年1月15日停放於
    臺中市○○○街（事證單號0000000000），復查結果認定違
    規登錄廠牌為VOLVO、灰色。又被告一再強調系爭車輛應納
    之94年使用牌照稅，經其填發繳納期限至96年10月31日止之
    繳款書，已於96年8月20日由原告母親代為收受，已生合法
    送達效力云云，惟此與原告本件復查訴願之車輛違章事實認
    定無關。
  (二)被告僅依停車繳費通知單所載停車資料為車號7Q-8099、銀
    灰色、VOLVO自用小客車，據為本案違章證據，依行政訴訟
    法第176條準用民事訴訟法第355條第1項規定「公文書推定
    為真正」，對照系爭車輛車籍資料（7Q-8099、灰色、VOLVO
     ）登載相同，即為裁處，然系爭車輛實際上為黑色，並非
    灰色，且有里長及鄰居出具證明書證明系爭車輛未駛離過，
    被告卻未採信。系爭車輛前曾以相類事由被裁處，復因違規
    登錄廠牌及顏色與系爭車輛車籍資料不符而經撤銷，本次系
    爭車輛於98年1月15日再次被認定違章，亦可能係違章登錄
    車籍錯誤所致。被告抗辯於臺中市○○路○段217號統一超商
    繳交停車費，與原告有相當地緣關係云云，惟前述被撤銷之
    裁罰地點在成功路，亦在原告住所附近，難道亦有地緣關係
    ？本案之停車繳費通知單所載車輛並非原告所有等情，並聲
    明求為判決撤銷訴願決定及原處分。
三、被告則以：
  (一)本件原告所有7Q-8099號自用小客車應納之94年使用牌照稅
    ，經被告填發繳納期限訂至96年10月31日止之繳款書，委由
    郵政機關於96年8月20日交付與原告母親代為收受，以為送
    達。原告迄至同年12月1日滯納期滿後仍未完納。復因逾限
    未參加定期檢驗，於94年7月28日經交通部公路總局臺中區
    監理所逕行註銷牌照。嗣98年1月15日停放於大容東（西）
    街（中港路-文心路），經被告查獲。審理結果，除依使用
    牌照稅法第28條第1項規定，處94年1月1日起至7月27日系爭
    車輛牌照註銷日前之應納稅額8,667元1倍之罰鍰計8,667元
    外。復依同法第28條第2項規定，補徵94年7月28日註銷牌照
    日起至98年1月15日查獲日止應納稅額52,797元，並處以該
    應納稅額2倍之罰鍰105,594元，共計處罰鍰114,261元。原
    告不服，申請復查主張，系爭車輛年代久遠，早已不堪使用
    ，長期停放於其住家，未曾駕駛使用公共道路，茲提供里長
    及鄰居證明書為憑云云。申經被告復查以，本案違章事證即
    停車繳費通知單（00000000000）所載之停車資料，對照系
    爭車輛車籍資料登載，並無二致，據以認定該車之違章事實
    ，並無違誤，乃復查決定維持原處分。原告猶未甘服，提起
    訴願除略執同詞外，並謂臺中市政府公有停車場繳費通知單
    存根聯所記載停車資料為車號tQ-8099、銀灰色車輛，與系
    爭車輛不同。且對原告所提里長及鄰居等證明「從未見過駕
    駛離開過」之事實不予採證，顯有偏頗真相之違誤等語。案
    經臺中市政府99年7月15府法訴字第0990199638號訴願決定
    略以，依據臺中市政府99年5月25日府交停字第0990142749
    號函及99年7月9日府交停字第0990192537號函復意旨，系爭
    停車繳費通知單登載車號確為7Q-8099，且查車號TQ-8099之
    車輛已於94年12月5日辦理報廢並繳回牌照，應無可能再停
    放於臺中市。至原告主張系爭車輛為黑灰色而非銀灰色，則
    因該繳費通知單係依制式表單填載，管理員抄錄時選擇與系
    爭車輛車籍資料所載之車色最相近者，應無不當。再依臺中
    市政府99年5月20日府交停字第0990138920號函說明，系爭
    停車繳費通知單係於停車次日，在臺中市○○區○○路○段
    217號之統一超商繳費，與原告住所即臺中市○○區○○路○
    段155號，有相當之地緣關係。該車輛既有使用公共道路之
    事實，依使用牌照稅法第28條規定裁處罰鍰，應無不合，乃
    駁回其訴。
  (二)系爭94年使用牌照稅繳款書，被告委由郵政機關於96年8月2
    0日遞送至原告戶籍所在「臺中市○○區○○路○段155號」
    一址，由原告同居親屬母親王紊代為收受，已生合法送達效
    力，此為原告不爭之事實。迄至同年12月1日滯納期滿後仍
    未完納，復查獲該車輛有使用公共道路情事，自應依使用牌
    照稅法第28條第1項規定論處。另車輛倘經監理機關逕行註
    銷牌照，車輛所有人除負有不得任車輛再行使用公共道路之
    不作為義務外，尚須依道路交通安全規則第33條第4項規定
    將號牌及行車執照繳還，俾主管之公路監理機關登載於車籍
    資料並管制其動態。如仍有使用之需，必俟依同條項規定，
    重行申領牌照後始得為之；倘已不堪使用，亦應依同規則第
    30條第1項規定，向公路監理機關辦理報廢登記。否則基於
    其牌照仍可照常懸掛，與一般車輛無異，自得隨時使用公共
    道路，除於應盡之各種義務上造成諸多不公外，更可能損及
    交通安全管理，一旦使用公共道路被查獲，其查獲年度及以
    前年度，均應依使用牌照稅法第28條第2項規定補稅處罰。
    系爭車輛因逾限未參加定期檢驗，於94年7月28日即經監理
    機關逕行註銷牌照，嗣98年1月15日經臺中市政府交通處抄
    錄停放於大容東（西）街（中港路-文心路），雖原告稱該
    車輛年代久遠，已不堪使用，惟未有將車體廢棄回收之作為
    ，直至99年1月15日始將牌照繳回監理機關，難謂期間無使
    用公共道路之可能。且被告查據臺中市政府99年5月25日府
    交停字第0990142749號函復及臺中市政府交通處停車收費資
    料查詢聯繫單查復結果，所抄錄為7Q-8099號車輛，廠牌、
    顏色為「富豪、銀灰」，與系爭車輛車籍資料登載為「VOLV
    O、灰」相符，未表明有抄寫或登錄錯誤情事。原告主張該
    停車繳費通知單以人工書寫車號「七Q8099」，有認以為「
    tQ-8099」之嫌，惟據受理訴願機關再向停車管理單位查證
    結果，臺中市政府99年5月25日府交停字第0990142749號函
    及99年7月9日府交停字第0990192537號函揭明，停車繳費通
    知單係採人工書寫方式開單，為避免因某些數字與英文字母
    寫法類似（如2與Z、5與S、8與B等），導致車號難以辨識，
    故要求開單員於開單時車號「-」左邊連接英文字母部分之
    數字以國字表示，故上開繳費通知單登載車號確為7Q-8099
    ，且查「TQ-8099」車輛車籍屬臺南縣，係大發廠牌、紅色
    自用小客車，業於94年12月5日辦理一般報廢並繳回2面牌照
    。至主張系爭車輛非銀灰色乙節，查系爭停車繳費通知單係
    依制式表單填載，而該表單有關顏色代號僅有「1藍、2黑、
    3白、4黃、5紅、6銀灰、7綠、8棕、9紫」等9種顏色可供選
    取，管理員抄錄時選擇與系爭車輛顏色最相近之顏色代號「
    6」填載，應無不當。再查據臺中市政府99年5月20日府交停
    字第0990138920號函復，系爭停車繳費通知單係於停車次日
    即98年1月16日於店號為833365之7-11超商繳納，經查該超
    商址設臺中市○○區○○路○段217號，與原告住所「臺中市
    ○○區○○路○段155號」，相距僅百餘公尺，有相當之地緣
    關係。申言之，本案查獲停車地點與原告住所間已存在相當
    距離，停車費用卻經持往鄰近原告住所之超商繳納，倘係抄
    錄錯誤，殊無可能再生如此巧合。另原告提具里長及鄰人證
    明「從未見過駕駛離開過」，此僅非案關人就其所見有限時
    空範圍內常見態樣加入主觀臆測所為陳述，要無得採為系爭
    車輛未有違章使用公共道路事實之證據。綜上事證，難謂該
    查獲違章車輛與系爭車輛非屬同一，系爭車輛既有滯納期滿
    後尚欠繳使用牌照稅，嗣經監理機關註銷牌照，復使用公共
    道路被查獲情事，分別依使用牌照稅法第28條第1項及第2項
    規定裁處，洵無未洽等語，資為抗辯，並聲明求為判決駁回
    原告之訴。
四、兩造之爭點：原告所有7Q-8099號自用小客車是否有滯納期
    滿後尚欠繳使用牌照稅，並經監理機關註銷牌照（94年7月
    28日）後，復於98年1月15日停放在臺中市○○○○○○街
    （中港路-文心路），使用公共道路，違反使用牌照稅法第
    28條第1項、第2項規定？
五、經查：
  (一)按「（第1項）逾期未完稅之交通工具，在滯納期滿後使用
    公共水陸道路經查獲者，除責令補稅外，處以應納稅額一倍
    之罰鍰，免再依第二十五條規定加徵滯納金。（第2項）報
    停、繳銷或註銷牌照之交通工具使用公共水陸道路經查獲者
    ，除責令補稅外，處以應納稅額二倍之罰鍰。」為使用牌照
    稅法第28條所明定。次按「汽車報廢，應填具異動登記書，
    向公路監理機關辦理報廢登記，並同時將牌照繳還。」、「
    經註銷牌照之汽車重行申領牌照時，應繳驗異動登記書或牌
    照註銷處分書及原領牌照登記書車主聯。．．．註銷時原牌
    照未繳回者，並應同時追繳。」分別為道路交通安全規則第
    30條第1項及第33條第4項所規定。又「．．．經監理機關吊
    銷或逕行註銷牌照之車輛，由於車輛所有人未辦理報停及繳
    回牌照，與一般車輛無異，仍可照常懸掛牌照行駛公共道路
    ，為防杜取巧逃漏，類此經監理機關吊銷或逕行註銷牌照之
    車輛，其行駛公路被查獲，自應比照未申報停止使用車輛．
    ．．其查獲年度以外之其餘年度亦應予以補稅處罰。」、「
    車輛因逾期檢驗被註銷牌照，又行駛公共道路經查獲，其註
    銷牌照前已合法送達之欠稅，應按使用牌照稅第28條第1項
    規定，除補稅外並處以應納稅額1倍之處罰；另自註銷牌照
    日起至最後一次違規日期間之稅額，應依同法條第2項規定
    ，除補稅外，並處以應納稅額2倍之罰鍰。」財政部88年6月
    24日台財稅第881921601號及94年5月17日台財稅字第094045
    27280號函釋在案。
  (二)經查，原告所有系爭車輛應納之94年使用牌照稅，經被告填
    發繳納期限訂至96年10月31日止之繳款書，委由郵政機關於
    96年8月20日交付與原告母親代為收受送達（原處分卷第67
    頁），原告於滯納期滿後仍未完納。又系爭車輛另因逾限未
    參加定期檢驗，於94年7月28日經臺中區監理所逕行註銷牌
    照後，復於98年1月15日停放在臺中市○○○○○○街（中
    港路-文心路），經臺中市政府開立公有停車場繳費通知單
    在案，此有徵銷明細檔查詢資料、送達證書、停車場繳費通
    知單存根聯及系爭車輛車籍查詢資料等影本附卷可證（原處
    分卷第11、67、77、79頁）。是以，原告所有系爭車輛已經
    註銷牌照及逾期未完稅在滯納期滿後仍有使用公共道路之違
    規事實，被告依使用牌照稅法第28條第1項規定，處94年1月
    1日起至7月27日系爭車輛牌照註銷日前之應納稅額1倍之罰
    鍰計8,667元外；並依同法第28條第2項規定，補徵94年7月
    28日註銷牌照日起至98年1月15日查獲日止應納稅額52,797
    元，並處以該應納稅額2倍之罰鍰105,594元，共計處罰鍰
    114,261元，於法尚非無據。
  (三)至於原告主張系爭車輛長期停放在住家未駛離過，且系爭停
    車繳費通知單上所載車輛顏色為銀灰色與系爭車輛顏色為黑
    色不符云云。惟查原告系爭車輛於94年7月28日經臺中區監
    理所逕行註銷牌照後，原告並未將車輛牌照繳回或將車體報
    廢回收，直至99年1月15日始將牌照繳回監理機關（原處分
    卷第91頁），在此期間系爭車輛即有使用系爭車輛之可能。
    另查系爭停車場繳費通知單存根聯記載：「車號七Q-8099、
    車種1（自小客）、顏色6（銀灰）、廠牌VOLVO、停車時間
    98年1月15日13時8分」，據臺中市政府99年5月25日府交停
    字第0990142749號函（原處分卷第13頁）及99年7月9日府交
    停字第0990192537號函復意旨，上開停車繳費通知單係採人
    工書寫方式開單，為避免因某些數字與英文字母寫法類似（
    如：2與Z、5與S、8與B、9與P等），導致車號難以辨識，故
    要求開單員於開單時車號「-」左邊連接英文字母部分之數
    字以國字表示，故上開繳費通知單登載車號確為7Q-8099。
    況且，倘上開停車繳費通知單所登載車號第一個字為「t」
    ，則通常書寫方式應為大寫字母「T」，尚無以小寫字母「t
    」登載之情形；且查車號「TQ-8099」之車輛已於94年12月5
    日辦理報廢並繳回牌照（原處分卷第28、29頁），應無可能
    再停放於臺中市。另原告主張系爭車輛為黑色而非銀灰色一
    節，查系爭停車繳費通知單係依制式表單填載，而該表單有
    關顏色代號僅有「1藍、2黑、3白、4黃、5紅、6銀灰、7綠
    、8棕、9紫」等9種顏色可供選取，管理員抄錄時選擇與系
    爭車輛顏色最相近之顏色代號「6」填載，應無不合。是本
    案原告所有系爭車輛車籍資料登載，車號為7Q-8099、車輛
    類別為自用小客車、顏色為灰、廠牌為VOLVO，依此，系爭
    停車場繳費通知單所載車號、車型及車輛廠牌，與原告所有
    系爭車輛實為相符。且原告所提出之系爭車輛照片2張（附
    於訴願卷），該車之顏色為灰色，並非原告所主張之黑色。
    再者，依臺中市政府99年5月20日府交停字第0990138920號
    函說明（原處分卷第23頁），系爭停車繳費通知單係於停車
    次日即98年1月16日在統一超商（店號：833365，址設臺中
    市○○區○○路○段217號）繳費完畢，顯見原告所有系爭車
    輛有違規使用公共道路之事實，堪以認定。至於原告所提出
    里長及鄰居之證明書，以資證明系爭車輛均停放於其住家，
    未曾駛離云云。然該里長或鄰居並非每天24小時監看系爭車
    輛之行蹤，且系爭車輛已有使用公共道路之事實，已如前述
    ，是該里長及鄰居之證明書自不能作為原告有利之證據。又
    原告違反使用牌照稅法第28條之規定而使用公共水陸道路，
    即應接受處罰，原告縱非故意，亦難辭過失之責任，且不得
    以不知法律規定而卸免行政責任。
  (四)綜上所述，原告上開主張均非可採。本件原告違反使用牌照
    稅法第28條之規定，被告予以補稅及裁處罰鍰，揆諸前揭法
    規及函釋意旨，核無違誤，復查決定及訴願決定遞予維持，
    亦無不合。原告訴請撤銷，為無理由，應予駁回。又本件為
    簡易訴訟程序案件，爰依法不經言詞辯論逕為判決。另兩造
    其餘之主張和舉證，與本件判決之結果無影響，毋庸逐一論
    述，附此敘明。
六、據上論結，本件原告之訴為無理由，依行政訴訟法第233條
    第1項、第236條、第98條第1項前段，判決如主文。
中    華    民    國    99    年    11    月     8    日
                臺中高等行政法院第二庭
                                法  官  林  秋  華
以上正本證明與原本無異。
如不服本判決，應於判決送達後20日內，以本訴訟事件所涉及之
法律見解具有原則性者，始得向本院提出上訴狀並表明上訴理由
，經最高行政法院許可，否則不得上訴；如於本判決宣示後送達
前提起上訴者，應於判決送達後20日內補提上訴理由書（均應依
對造人數提出繕本）。
中    華    民    國    99    年    11    月    11    日
                                書記官  李  孟  純

司法院資訊處製作；財團法人民間司法改革基金會備份。
